最高法院刑事判決　　　　　　九十六年度台上字第四二０九號
上　訴　人　甲○○
上列上訴人因誣告案件，不服台灣高等法院中華民國九十五年十
月十九日第二審更審判決（九十五年度上更(二)字第六一八號；起
訴案號：台灣板橋地方法院檢察署八十九年度偵字第八三二０號
），提起上訴，本院判決如下：
    主  文
原判決撤銷，發回台灣高等法院。
    理  由
本件原判決認定上訴人甲○○明知陳永龍及配偶李瑞美並未毀損
其所有之電視、電腦、電話及家具等物品，竟因積欠陳永龍會款
，屢遭陳永龍催討而心生不滿，基於意圖使陳永龍受刑事處分之
犯意，於民國八十八年九月二十七日上午七時三十分許，以電話
向台北縣警察局土城分局清水派出所警員提出告訴，誣指陳永龍
於八十八年九月二十七月日凌晨零時十五分許，與李瑞美一同進
入台北縣土城市○○路二十五號二樓其住宅內，毀損其所有之電
視、電腦、電話及家具等物品，誣指陳永龍觸犯刑法毀損罪之犯
行等情。因而撤銷第一審之科刑判決，改判仍論處上訴人意圖他
人受刑事處分，向該管公務員誣告罪刑。固非無見。
惟查：(一)審理事實之法院，對於案內一切證據，除認為不必要者
外，均應詳為調查，然後基於調查所得之心證，以為判斷事實之
基礎。如有應行調查之證據未經依法調查，或證據雖已調查而其
內容尚未明瞭，遽行判決，均屬應於審判期日調查之證據而未予
調查之違法。查關於陳永龍如何於八十八年九月二十七日凌晨零
時十五分許毀損上訴人住處物品一節，上訴人雖於警詢時稱「屋
內電視、電腦、桌椅、電子鍋、電話、洋酒、酒櫥、玻璃全遭毀
損。是遭陳永龍毀損」云云（偵字第二三０六０號陳永龍毀損案
件卷宗〔下稱陳永龍案卷〕第七頁反面）；然上訴人嗣於陳永龍
毀損案件偵查中陳稱「六月份我家中有被人砸家具。但六月份情
形與九月份不同，我再另外補相片」（陳永龍案卷第二一頁反面
），並於本件偵查中供稱「（八十八年六月有人去你家毀損東西
）有。六月十八日及八月二十八日都有人去我家毀損東西，砸毀
後我沒有再去買家具。第一次來的人我不認識，第二次是陳永龍
來砸毀」（偵查卷第七頁反面、第八頁），且於原審供稱「（你
說陳永龍毀損你家的東西是放在那裡）電視是放在房間，酒是放
在客廳，電腦是在客廳，電話是在客廳範圍的地方。家具是放在
客廳。家具是第一次搗毀的，不是陳永龍搗毀的」等語（原審卷
第四六頁）。上訴人似已指明其住處物品二次遭人毀損。而觀之
卷附上訴人於偵查中提出所稱二次遭毀損後拍攝現場之照片（陳
永龍案卷第六一頁證物袋），其中酒櫥內置放物品似非完全相同
，地面並有類似陶瓷之碎片、電腦及電子鍋，櫃上置放之電話機
，亦與正常使用之狀況有異。上訴人指稱二次遭人毀損之結果不
同，似非全屬無憑。是上訴人所提出其住處於八十八年六月十八
日遭人毀損之照片，是否即為案發當時之情況？其提出於同年九
月二十八日拍攝之照片，所呈現場狀況，果否與八十八年六月間
遭毀損後之情形有別？既關係上訴人指訴陳永龍毀損犯行是否全
部皆為虛構之認定，自有究明之必要。第一、二審未依台北縣警
察局土城分局八十九年五月二十五日土警刑字第八四三三號函附
該分局清水派出所人勤務分配表（偵查卷第十一、十二頁），
查明並傳喚八十八年六月間處理上訴人住處遭人毀損案件之警員
就上揭事項作證，遽認上訴人之指訴全屬虛構，而為不利上訴人
之認定，復就上訴人提出之照片，現場所呈現不同狀況如何不足
採，未為任何說明，自有應於審判期日調查之證據而未予調查及
理由不備之違法。(二)判決不載理由者，當然違背法令。所謂判決
不載理由，係指依法應記載於判決理由內之事項不予記載，或記
載不完備者而言，此為刑事訴訟法第三百七十九條第十四款上段
之當然解釋。而有罪之判決書，對於被告有利之證據不採納者，
應說明其理由，復為刑事訴訟法第三百十條第二款所明定。故有
罪判決書對於被告有利之證據，如不加以採納，必須說明其不予
採納之理由，否則即難謂非判決不備理由之違法。原判決認定上
訴人有原判決事實欄所載之誣告犯行，雖於理由壹、二(五)說明上
訴人指稱八十八年六月間遭地下錢莊人員毀損家具後，至同年九
月二十八日仍未整理，顯與常情有悖云云。然稽之卷內資料，證
人羅美珠於第一審具結證稱「（八十八年九月二十六日晚上到二
十七日凌晨有無在甲○○家中看到陳永龍）那天晚上吃完晚飯約
八點多，我到甲○○家要會錢，沒有看到陳永龍。甲○○說沒有
錢」（訴緝卷第五六頁）；並於陳永龍案偵查中證稱「我當天（
八十八年九月二十七日）有去告訴人家，當時是深夜，我與沈金
寶都有去，我沒有看到陳永龍。我去找告訴人要錢，要不到錢，
沒多久我就離開了。他家家具在六月份就被人毀損了。我與沈金
寶一起去，當時沒有看到有新的毀損」等語（陳永龍案卷第四二
頁反面）。若均無訛，羅美珠似亦證稱上訴人住處之家具，確於
八十八年六月間遭人毀損，且指明伊於同年九月二十七日晚間前
往上訴人住處時，並未見到新毀損之跡象。然羅美珠於第一審又
證稱「隔天我再去他家，看到家中被砸毀，好像是被地下錢莊的
人砸的，因為他們欠人家很多錢」（訴緝卷第五七頁）；復於上
訴審具結證稱「（甲○○家於八十八年六月間曾經被人砸毀，妳
是否知道？）知道，我們住在同一個社區，當時聲音很大，我們
都有聽到」、「（當時甲○○家的家具是否被人砸毀）客廳的酒
櫃被人砸壞掉」、「（從八十八年六月間開始到八十八年九月二
十七日為止，甲○○家被砸幾次？）應該有兩次以上，但不知道
是誰砸的」等語（上訴卷第四四、四五頁）。苟亦屬實，與上訴
人所為伊住處二次遭人毀損物品之指訴，似屬相合而對上訴人有
利。原判決未說明證人羅美珠上揭證言如何不足採為有利上訴人
認定之依據，逕認上訴人有誣告之犯行，亦非無理由不備之違誤
。以上或為上訴意旨所指摘，或屬本院得依職權調查之事項，應
認原判決仍有撤銷發回更審之原因。
據上論結，應依刑事訴訟法第三百九十七條、第四百零一條，判
決如主文。
中　　華　　民　　國　九十六　年　　八　　月　　三　　日
                      最高法院刑事第九庭
                          審判長法官  洪　清　江
                                法官  石　木　欽
                                法官  李　伯　道
                                法官  林　勤　純
                                法官  陳　晴　教
      本件正本證明與原本無異
                                      書  記  官
中　　華　　民　　國　九十六　年　　八　　月　　九　　日
                                                      v
